臺灣橋頭地方法院民事判決　　　　　　110年度岡小字第427號
原　　　告　第一產物保險股份有限公司

法定代理人　李正漢　


訴訟代理人　張俊清　
被　　　告　陳玲吟　
上列當事人間請求損害賠償事件，本院於民國110 年10月7 日言
詞辯論終結，判決如下：
    主      文
被告應給付原告新臺幣貳萬貳仟壹佰玖拾壹元，及自民國一百一
十年五月二十八日起至清償日止，按週年利率百分之五計算之利
息。
訴訟費用新臺幣壹仟元由被告負擔。
本判決第一項得假執行。但被告如以新臺幣貳萬貳仟壹佰玖拾壹
元為原告預供擔保，免為假執行。
    事實及理由
一、原告主張：被告於108 年4 月4 日21時許，駕駛車牌號碼00
    0 -000號普通重型機車，在高雄市茄萣區進學路156 巷與賜
    安街口處，竟疏未注意支線道讓幹線道先行，不慎撞擊原告
    所承保、訴外人林春風所駕駛之車牌號碼000-0000號自用小
    客車（下稱系爭車輛），造成系爭車輛車體受損（下稱系爭
    事故）。原告已依保險契約賠付系爭車輛之修復費用新臺幣
    （下同）80,000元（含工本金8,440 元、塗裝13,603元、零
    件57,957元）。為此依侵權行為及保險代位之法律關係提起
    本件訴訟。聲明：被告應給付原告80,000元，及自起訴狀繕
    本送達之翌日起至清償日止，按週年利率百分之5 計算之利
    息。
二、被告則以：當時伊所騎乘的機車都沒有倒，為何原告將系爭
    車輛所有零件更換等語，並聲明：原告之訴駁回。
四、得心證之理由：
  ㈠按因故意或過失，不法侵害他人之權利者，負損害賠償責任
    ；汽車、機車或其他非依軌道行駛之動力車輛，在使用中加
    損害於他人者，駕駛人應賠償因此所生之損害，但於防止損
    害之發生，已盡相當之注意者，不在此限，民法第184 條第
    1 項、第191 條之2 分別定有明文。次按被保險人因保險人
    應負保險責任之損失發生，而對於第三人有損失賠償請求權
    者，保險人得於給付賠償金額後，代位行使被保險人對於第
    三人之請求權。但其所請求之數額，以不逾賠償金額為限，
    保險法第53條第1 項著有規定。經查，原告主張之上開事實
    ，業據提出與所述相符之高雄市政府警察局道路交通事故當
    事人登記聯單、道路交通事故初步分析研判表、系爭車輛行
    照、汎德永業汽車股份有限公司博估價單、車損照片、統一
    發票為證（見本院卷第13頁至第31頁) ，且有高雄市政府警
    察局交通警察大隊110 年4 月16日高市警交安字第11071083
    2800號函暨所附道路交通事故初步分析研判表、道路交通事
    故現場圖、道路交通事故調查報告表（一）、（二）-1、道
    路交通事故談話紀錄表、酒精測試報告、系爭事故照片可憑
    （見本院卷第45頁至第79頁）。本院依上開調查證據之結果
    ，認原告主張之事實為真。從而，被告就系爭事故之發生為
    有過失，其過失並與系爭車輛損壞之結果間有相當因果關係
    ，揆諸上開規定，被告自應負損害賠償責任並由原告代位行
    使請求權無疑。
  ㈡又物被毀損時，被害人固得請求加害人賠償物被毀損所減少
    之價額，並以修復費用為估定之標準，然應以必要者為限(
    如修理材料以新品換舊品，應予折舊) 。是以，損害賠償既
    係在填補被害人所受之損害，使其回復物被毀損前之應有狀
    態，自不應使被害人額外受利，故被害人修理材料以新品換
    舊品者，應予折舊。查原告雖請求系爭車輛之修復費用共計
    80,000元（含板金8,440 元、塗裝13,603元、零件費用57,
    957 元），並提出統一發票、估價單為證。然依上開說明，
    計算被告此部分應負擔損害賠償數額時，自應扣除上開材料
    折舊部分，始屬合理。又依行政院所頒固定資產耐用年數表
    及固定資產折舊率表，系爭車輛之耐用年數為5 年，依平均
    法計算其折舊結果（即以固定資產成本減除殘價後之餘額，
    按固定資產耐用年數表規定之耐用年數平均分攤，計算折舊
    額），每年折舊率為5 分之1 ，並參酌營利事業所得稅查核
    準則第95條第6 項規定「固定資產提列折舊採用定率遞減法
    者，以1 年為計算單位，其使用期間未滿1 年者，按實際使
    用之月數相當於全年之比例計算之，不滿1 月者，以1 月計
    」，系爭車輛自出廠日102 年7 月，迄本件車禍發生時即10
    8 年4 月4 日，已使用5 年9 月，則零件扣除折舊後之修復
    費用估定為9,659 元【計算方式：1.殘價＝取得成本÷( 耐
    用年數＋1)即57,957÷( 5+1)≒9,660 （小數點以下四捨五
    入）；2.折舊額＝( 取得成本－殘價) ×1/（耐用年數）×
   （ 使用年數）即( 57,957－9,660)×1/5 ×（5+9/12）≒48
    ,298（小數點以下四捨五入）；3.扣除折舊後價值＝（新品
    取得成本－折舊額）即57,957－48,298＝9,659 】。從而，
    原告所得請求之維修費用，為系爭車輛零件扣除折舊之費用
    9,659 元，加計不用折舊之板金8,440 元、塗裝13,603元，
    共31,702元。
  ㈢末按損害之發生或擴大，被害人與有過失者，法院得減輕賠
    償金額，或免除之，民法第217 條第1 項定有明文。經查，
    本件事故之發生，被告固有前揭過失，然原告所承保之系爭
    車輛駕駛林春風，亦有行經設有減速慢行之標線，不依只是
    行駛之過失行為，有前開道路交通事故初步分析研判表及現
    場照片可參，是林春風就系爭事故之發生亦有過失，洵堪認
    定。從而，原告亦應就本件事故所生損害依過失比例分擔部
    分損害。本院審酌被告、林春風之過失情節，認林春風應就
    本件事故應負3 成之過失責任，被告則負7 成之過失責任，
    是本件原告得請求之損害為22,191元【計算式：31,702元×
    0.7 ＝22,191元，小數點後四捨五入】，原告就此部分之請
    求，應予准許。
五、綜上所述，原告基於侵權行為之法律關係及強制汽車責任保
    險法第29條第1 項第5 款之規定，請求被告給付22,191元，
    及自起訴狀繕本送達被告翌日即110 年5 月28日( 見本院卷
    第43頁送達證書) 起至清償日止，按週年利率5%計算之利息
    ，為有理由，應予准許。逾此範圍之請求，則無理由，應予
    駁回。
六、本件原告勝訴部分係依小額訴訟程序為被告敗訴之判決，爰
    依民事訴訟法第436條之20規定，依職權宣告假執行。並依
    同法第392條第2項規定，依職權宣告被告如預供相當之擔保
    ，得免為假執行。
七、訴訟費用負擔之依據：民事訴訟法第79條。
中    華    民    國   110    年    10    月    21    日
                  岡山簡易庭  法    官  林揚奇
以上正本係照原本作成。
民事訴訟法第436條之24第2項：對於本判決之上訴，非以違背法
令為理由，不得為之。
如對本判決上訴，須於判決送達後20日內向本院提出上訴狀，並
須表明原判決所違背之法令及其具體內容與依訴訟資料可認為原
判決有違背法令之具體事實之上訴理由（須按他造當事人之人數
附繕本）。
中    華    民    國   110    年    10    月    21    日
                              書 記 官  陳麗如